【裁判字號】    89,訴,115
【裁判日期】    890721
【裁判案由】    毒品危害防制條例
【裁判全文】
臺灣臺北地方法院刑事判決                          八十九年度訴字第一一五號
    公  訴  人  臺灣臺北地方法院檢察署檢察官
    被      告  乙○○
    指定辯護人  公設辯護人曾德榮
右列被告因毒品危害防制條例案件，經檢察官提起公訴（八十八年度偵字第二五三九
五號、八十八年度毒偵字第一０五八號），甲○判決如左：
    主  文
乙○○連續施用第二級毒品，累犯，處有期徒刑壹年陸月；又轉讓第二級毒品，累犯
，處有期徒刑捌月，扣案之安非他命壹包（淨重壹點壹公克）沒收銷毀。應執行有期
徒刑貳年，扣案之安非他命壹包（淨重壹點壹公克）沒收銷燬。
    事  實
一、乙○○曾於民國八十六年七月間因麻醉藥品管理條例案件，經甲○判處有期徒刑
    八月確定，於八十七年二月十二日執行完畢。前因施用第二級毒品安非他命案件
    ，經依甲○以八十七年度毒聲字第一一五一號裁定送觀察、勒戒後，認無繼續施
    用毒品之傾向，業經甲○檢察署檢察官於民國八十七年十二月二十四日，以八十
    七年度偵字第第二五Ｏ五七號不起訴處分確定。嗣乙○○於五年內復基於概括犯
    意，自八十七年十二月底起至八十八年一月二十六日止，連續在其住處施用安非
    他命，經送觀察勒戒後，因有繼續施用毒品之傾向，台灣台北地方法院檢察檢察
    官聲請強制戒治後，並以八十八年度偵字第三三五四號起訴在案經甲○於八十八
    年三月三十一日判處有期徒刑一年二月，經上訴台灣高等法院於八十八年六月十
    六日駁回確定。乙○○於八十八年九月底其停止戒治交付保護保護管束期間，又
    另起施用安非他命之概括犯意，自八十八年九月二十八日起到同年十一月十三日
    止連續在其位於台北市萬華區○○○路○段七十一號一樓之八之住處非法施用安
    非他命二次。
二、乙○○於八十八年十月間，因無工作欠錢花用，遂向丙○○借款新台幣（以下同
    ）五千五百元，嗣因丙○○催討，乙○○無法償還，二人於八十八年十一月十七
    日二十一時三十分許，在台北市萬華區○○○路○段七十一號一樓其住處前踫面
    ，丙○○要求乙○○將欠款全數還返，因乙○○身上僅有現金二千五百元，不足
    以清償，乙○○則要求丙○○先收下二千五百元，為丙○○所拒，乙○○因知丙
    ○○有施用安非他命之習慣（丙○○施用安非他命部分另移送台灣士林地方法院
    檢察署偵辦，涉嫌販賣安非他命部分另業經檢察官為不起訴處分），遂提議當日
    丙○○先收取現金二千五百元，由其將身上施用所剩餘之安非他命（淨重：一．
    一０公克）無償轉讓給丙○○，俟數日後再將所餘之三千元還返，至此丙○○無
    奈只好先接受乙○○所交付之現金及安非他命而收受，適時有保安警察巡邏經過
    該處，而當場查獲丙○○、乙○○二人及丙○○趁機丟棄在路上之安非他命一包
    。
三、案經台北市政府警察局萬華分局報告臺灣臺北地方法院檢察署檢察官偵查起訴。
    理  由
一、訊據被告乙○○對於在右揭時、地施用及轉讓安非他命之事實均已坦承不諱，施
    用安非他命部分，並有被告用餘扣案之安非他命淨重一．一０公克、法務部調查
    局檢驗通知書（安非他命之檢驗）在卷可按，被告於八十八年十一月十七日二十
    一時為警查獲時，所採之尿液（並應扣除採尿前之時間），雖經送請法務部調查
    局檢驗，安非他命呈陰性反應，惟被告自白為警查獲前最後施用安非他命之日係
    在八十八年十一月十三日，核與被告採尿之時間已逾九十六小時，依一般人施用
    安非他命後從尿液排出量，及檢測時間之最大限度而言，被告雖施用毒品安非他
    命，其尿液因採取之時間，已逾九十六小時，經檢驗仍有可能呈無施用安非他命
    之陰性反，故不能以此即認被告之自白與事實相悖。被告前因施用第二級毒品安
    非他命案件，經依甲○以八十七年度毒聲字第一一五一號裁定送觀察、勒戒後，
    認無繼續施用毒品之傾向，業經台灣台北地方法院檢察署檢察官於民國八十七年
    十二月二十四日，以八十七年度偵字第第二五Ｏ五七號不起訴處分確定。嗣乙○
    ○於五年內復基於概括犯意，自八十七年十二月底起至八十八年一月二十六日止
    ，連續在其住處施用安非他命，經送觀察勒戒後，因有繼續施用毒品之傾向，台
    灣台北地方法院檢察檢察官聲請強制戒治後，並以八十八年度偵字第三三五四號
    起訴在案經甲○於八十八年三月三十一日判處有期徒刑一年二月，經上訴台灣高
    等法院於八十八年六月十六日駁回確定，乙○○於八十八年九月底其停止戒治交
    付保護保護管束等情，有卷附之不起訴處分書（見偵字第一０五八號卷第五十七
    頁）、甲○判決書、台灣高等法院判決書及台灣高等法院檢察署刑案紀錄覆表（
    均見甲○卷）可證。被告轉讓安非他命部分，核與證人丙○○於警訊時之證詞：
    「我是於八十八年十一月十七日二十一時二十分查獲前十分鐘到達乙○○家前，
    便和乙○○談論他欠我新台幣五千五百元之償還，由他提議還我新台幣二千五百
    元，另外尚欠三千元就以該包安非他命抵債，我便將現金放進皮包，另該安非他
    命拿在手上，我心理實在不願意，便和他講我不想要，但他也沒錢，只好將安非
    他命給我，現金以後有錢再說。」（見偵字第二五三九五號卷第十四頁）、偵查
    中證稱：「他欠我五千五百元，他還我二千五百元，．．他將安非他命交予我，
    說要我隔天再去向他拿三千元」（見偵卷第四十四頁）、甲○八十九年六月七日
    調查時證稱：「是，我當時去找乙○○請求他返還借款，我向他要五千五百元，
    他說身上沒那麼多錢，只拿二千五百元給我，尚欠三千元，，．他尚欠我三千元
    ，說要先拿那包安非他命給我，錢過二天再還，被告有將安非他命交給我，現金
    等有錢再說．．」等語相符，復有甲○將被告所交付之安非他命送請法務部調查
    局檢驗之檢驗報告書在卷可稽，被告即非以營利為目的而交付安非他命，應該當
    於轉讓安非他命罪責，其自白與事實相符，事證明確，犯行堪以認定，應依法論
    科。
二、按安非他命屬中樞神經興奮劑，具有輕微之成癮性，服用後會產生依賴性、耐藥
    性，並引起不安、頭昏、顫抖、亢進性反應、失眠、焦慮、譫妄、慢性中毒、精
    神障礙、類似精神分裂症之錯覺、幻覺、妄想及伴有行動與性格異常等副作用，
    其劑量增大時，甚或會導致死亡；而其慣用者，由於精神錯亂，更具有暴力攻擊
    及反社會行為等傾向，情況極為嚴重；尤以戒解不易，其毒害不在煙毒之下。乃
    經立法院於八十六年十月三十日三讀通過毒品危害防制條例，將其列為第二級毒
    品，該條例並於八十七年五月二十日公布，同年月二十二日生效。次按安非他命
    係毒品危害防制條例第二條第二款所稱之第二級毒品，被告施用安非他命之行為
    ，核其所為係犯毒品危害防制條例第十條第二項施用毒品罪、第八條第二項轉讓
    第二級毒品罪。公訴意旨認被告將安非他命交付予丙○○係為抵債而有營利之意
    圖，所為係犯販賣安非他命罪嫌，惟被告於返還債務時，同時交付安非他命予丙
    ○○，惟其目的僅係要求丙○○數日後再來取款，並無營利之意思，自與意圖營
    利販賣安非他命之構成要件不相符合，惟起訴事實與轉讓罪之基本事實相同，爰
    依法變更起訴法條。其非法持有毒品之低度行為，為非法施用之高度行為所吸收
    ，不另論罪。又其先後二次施用毒品之時間緊接，犯罪構成要件相同，顯係基於
    概括之犯意反覆為之，為連續犯，依刑法第五十六條規定以一罪論，並加重其刑
    。其所犯施用毒品安非他命罪與轉讓安非他命罪二罪間，犯意各別，行為互殊，
    應予分論併罰，並定其應執行刑。再其前曾有多次違反麻醉藥品管理條例前科，
    最後一次於八十六年間，因違反麻醉藥品管理條例案件，經甲○判處有期徒刑八
    月，於八十七年二月十二日執行完畢，此有臺灣高等法院檢察署刑案紀錄簡復表
    附卷可稽，其於執行完畢後五年以內再犯有期徒刑以上之本罪，應依累犯之規定
    ，遞加重其刑。爰審酌被告前有多次違反麻醉藥品管理條例前科，其因施用毒品
    安非他命觸法，經警查獲後仍不斷然戒絕，在停止戒治保護管束期間，仍再犯，
    且一再查獲均不悔改，與其犯罪之動機、目的、手段、吸食安非他命時間，及犯
    罪後已坦承犯行等一切情狀，量處如主文所示之刑。至扣案之安非他命一包（淨
    重一．一公克），係查獲之毒品，爰依法沒收銷燬。
據上論斷，應依刑事訴訟法第二百九十九條第一項前段、第三百條，毒品危害防制條
例第十條第二項、第八條第二項、第十八條第一項前段，刑法第十一條前段、第五十
六條、第五十一條第五款、第四十七條，判決如主文。
本案經檢察官王巧玲到庭執行職務
中    華    民    國      八十九        年      七    月    二十一  日
                                      臺灣臺北地方法院刑事第九庭
                                          法  官  王  綽  光
右正本證明與原本無異。
如不服本判決，應於判決送達後十日內，向甲○提出上訴狀。
                                          書記官  潘  梅  惠
中    華    民    國      八十九      年      七      月    二十五    日
附錄法條：
毒品危害防制條例第八條
轉讓第一級毒品者，處一年以上七年以下有期徒刑，得併科新臺幣一百萬元以下罰
  金。
轉讓第二級毒品者，處六月以上五年以下有期徒刑，得併科新臺幣七十萬元以下罰
  金。
轉讓第三級毒品者，處三年以下有期徒刑，得併科新臺幣三十萬元以下罰金。
前三項之未遂犯罰之。
毒品危害防制條例第十條
施用第一級毒品者，處六月以上五年以下有期徒刑。
施用第二級毒品者，處三年以下有期徒刑。


司法院資訊處製作；財團法人民間司法改革基金會備份。
